【裁判字號】    97,訴,569
【裁判日期】    970714
【裁判案由】    搶奪等
【裁判全文】
臺灣新竹地方法院刑事判決               97年度訴字第569號
公  訴  人  臺灣新竹地方法院檢察署檢察官
被      告  乙○○
上列被告因搶奪等案件，經檢察官提起公訴（97年度偵字第2852
號），被告於本院準備程序中自白犯罪，經本院合議庭裁定由受
命法官獨任進行簡式審判程序審理，判決如下：
    主  文
乙○○共同以非法方法，剝奪人之行動自由，未遂，累犯，處有
期徒刑捌月；扣案之折疊刀壹支沒收之。又意圖為自己不法之所
有，而搶奪他人之動產，累犯，處有期徒刑捌月。又傷害人之身
體，累犯，處有期徒刑肆月；扣案之折疊刀壹支沒收之。應執行
有期徒刑壹年陸月；扣案之折疊刀壹支沒收之。
    事  實
一、乙○○前曾因違反毒品危害防制條例案件，經本院於民國93
    年2月27日以92年度訴字第565號就施用第一級毒品部分判處
    有期徒刑7月，就施用第二級毒品部分判處有期徒刑3月，定
    應執行刑為有期徒刑10月確定；又因違反毒品危害防制條例
    案件，經本院於93年5月31日以92年度易字第630號判處有期
    徒刑4月確定；再因贓物案件，經本院於93年10月19日以93
    年度易字第153號判處有期徒刑4月確定，前開3案並經本院
    於94年2月17日以94年度聲字第66號定應執行刑為有期徒刑1
    年5月確定；又因犯竊盜罪，經本院於93年11月23日以93年
    度易字第541號判處有期徒刑5月確定；另因違反毒品危害防
    制條例案件，經本院於94年2月25日93年度訴字第491號就施
    用第一級毒品部分判處有期徒刑10月，施用第二級毒品部分
    判處有期徒刑6月，定應執行刑為有期徒刑1年3月確定；上
    揭案件接續執行，於96年2月15日縮短刑期假釋出監，假釋
    期間至97年1月3日縮刑期滿，未經撤銷假釋，而視為執行完
    畢。
二、詎乙○○竟不知悔改，因與甲○○有債務糾紛，於97年4月
    14日下午4時許致電甲○○，得知甲○○在位於新竹市○○
    路136號之臺灣新竹地方法院檢察署內，乃夥同真實姓名年
    籍不詳綽號「阿祥」、「小胖」之成年男子共4人，共同基
    於妨害他人行動自由之犯意聯絡，由「阿祥」負責駕駛車號
    不詳之自用小客車，前往臺灣新竹地方法院檢察署前，於同
    日下午4時50分許，趁甲○○步出大門口之際，先由乙○○
    下車要求甲○○上車，甲○○則表示：「在這邊談就好了，
    我不要上車」等語，「阿祥」、「小胖」2人即下車與乙○
    ○一同強押甲○○上車，以此非法方法，欲剝奪甲○○之行
    動自由，甲○○則掙扎不願上車，同行友人葉麗珠見狀亦拉
    住甲○○以免甲○○被推上車，在推擠之際，甲○○所持有
    置於口袋內之現金新臺幣（下同）200,000元掉落在地上，
    乙○○乃另萌意圖為自己不法所有之犯意，乘甲○○不備而
    搶奪其中23,500元，繼又強推甲○○上車，甲○○不從，於
    高喊救命之際，亦自其口袋掏出現金10餘萬元灑在地上，期
    能吸引路人注意而援救，「阿祥」見上開現金散落地上，隨
    即趁甲○○不備而搶奪部分散落之現金。而乙○○則掏出其
    預藏之折疊刀，並以左手架住甲○○之頸項，以此方法恫嚇
    甲○○上車，致甲○○心生畏懼，惟甲○○仍不肯就範，持
    續掙扎，期間又遭「阿祥」、「小胖」等人自背後推擠，乙
    ○○持有之上開折疊刀，乃不慎刺及甲○○之腹部，致甲○
    ○之腹壁撕裂傷，乙○○之右手亦因推擠遭上開折疊刀劃傷
    ，乙○○心生不滿，乃萌生傷害之犯意，持上開折疊刀，刺
    甲○○之右膝蓋2刀，致甲○○之右膝深度撕裂傷併韌帶斷
    裂後，乙○○等人隨即駕車逃逸，始未得逞，上開折疊刀則
    遺留於現場由甲○○撿拾後交予警方扣案。
三、案經甲○○訴由新竹市警察局第一分局報請臺灣新竹地方法
    院檢察署檢察官偵查起訴。
    理  由
一、本件被告乙○○所犯搶奪、妨害自由及傷害罪，均非死刑、
    無期徒刑、最輕本刑為3年以上有期徒刑之罪，被告於本院
    準備程序進行中，就被訴事實為有罪之陳述，經本院合議庭
    認合於刑事訴訟法第273條之1之規定，裁定進行簡式審判程
    序，合先敘明。
二、上開事實迭據被告於警詢、偵查及本院行準備暨簡式審判程
    序中坦承不諱，復據告訴人甲○○於警詢、偵訊時證述在卷
    （見臺灣新竹地方法院檢察署97年度偵字第2852號偵查卷第
    15-18頁、第62-63頁），並經目擊證人葉麗珠於警詢、偵訊
    時證述甚詳（見上開偵查卷第19-21頁、第63頁），此外，
    復有被告所有供本件犯罪所用之折疊刀1支扣案可稽（97年
    度保管字第722號、見上開偵查卷第55頁）暨贓物認領保管
    單、扣押物品目錄表、診斷證明書各1紙、照片6張（見上開
    偵卷第23、27、30-32頁）附卷足憑，是被告自白與事實相
    符，本件事證明確，被告犯行堪以認定。
三、被告雖已著手妨害自由之強拉告訴人上車的強暴行為實施，
    惟未使告訴人上車而生妨害自由之結果，其等犯罪尚屬未遂
    ，是核被告所為，係犯刑法第302條第3項、第1項之以非法
    方法，剝奪人行動自由未遂罪、同法第325條第1項之搶奪罪
    及同法第277條第1項之傷害罪。又被告與真實姓名、年籍不
    詳之3名成年男子間，就上開非法剝奪行動自由未遂罪，有
    犯意聯絡及行為分擔，為共同正犯。按刑法第302條第1項及
    第304條第1項之罪，其所保護之法益均為被害人之自由，而
    私行拘禁，及不外以強暴、脅迫為手段，其罪質本屬相同，
    惟第302條第1項之法定刑，既較第304條第1項為重，則以私
    行拘禁之方法妨害人自由，縱其目的使人行無義務之事，或
    妨害人行使權利，仍應逕依第302條第1項論罪，並無適用第
    304條第1項之餘地；又按刑法第302條第1項之妨害自由罪，
    原以強暴、脅迫為構成要件，其因而致普通傷害，乃強暴、
    脅迫當然之結果，除另有傷害故意外，仍祇成立該條項之罪
    ，此分別有最高法院29年度上字第3757號、30年上字第3701
    號判例意旨可參。本件被告以使告訴人行無義務之事為目的
    ，而其強暴手段已達於剝奪人行動自由之程度，自應只成立
    刑法刑法第302條之妨害自由罪，不另成立刑法第304條第1
    項之強制罪，其持有之折疊刀誤刺告訴人之腹部，致告訴人
    受有腹壁撕裂傷，該過失傷害係剝奪行動自由所致，應非另
    有傷害之犯意。又被告於妨害自由行為繼續中，持刀對被害
    人恫嚇，自屬包含於妨害其自由之同一意念之中，雖合於恐
    嚇危害安全之情形，仍應視為剝奪行動自由之部分行為（最
    高法院74臺上字第3404號判例可資參照），不另成立恐嚇危
    害安全罪。起訴書認被告係犯刑法第304條第2項、第1項之
    強制未遂罪、第305條第1項之恐嚇罪及第284條第1項前段之
    過失傷害罪，容有誤會，此部分已經公訴檢察官於蒞庭時當
    庭變更起訴法條為同法第302條第3項、第1項之剝奪人行動
    自由未遂罪（見本院卷第27頁），本院自無庸再變更起訴法
    條，附此敘明。查被告有如犯罪事實欄一、所載之前案及執
    行紀錄之事實，有臺灣高等法院被告全國前案紀錄表附卷可
    稽（見本院卷第4-12頁），其於受有期徒刑執行完畢後，5
    年以內再犯本件有期徒刑以上之罪，為累犯，應依法加重其
    刑。被告已著手於剝奪人行動自由行為之實施，因甲○○反
    抗向路人求救而未達到剝奪甲○○行動自由之結果，而未生
    犯罪之結果，為未遂犯，爰依刑法第25條之規定，按既遂犯
    之刑減輕之。並先加後減之。爰審酌被告有多項前科，素行
    非佳，僅因與告訴人有債務糾紛，一時衝動，即在臺灣新竹
    地方法院檢察署旁，公然夥同他人為本件犯行，致告訴人受
    有上開非輕之傷害，且至今仍未與告訴人達成和解，惟於本
    院審判時承認犯行，且有表示悔意，犯後態度尚佳等一切情
    狀，分別量處如主文所示之刑，並定執行刑。又扣案之折疊
    刀1支，為被告所有且供其為本件犯罪所用之物，業據被告
    於本院審理時供述屬實，且經告訴人於警詢中證述綦詳，爰
    依刑法第38條第1項第2款之規定宣告沒收。
據上論斷，應依刑事訴訟法第273條之1第1項、第299條第1項前
段，刑法第28條、第302條第3項、第1項、第277條第1項、第325
條第1項、第25條、第51條第1項第5款、第47條第1項、第38條第
1項第2款，刑法施行法第1條之1第1項、第2項前段，判決如主文
。
中    華    民    國    97    年    7     月    14    日
                  刑事第五庭    法  官  林佑珊
以上正本證明與原本無異。
如不服本判決應於收受本判決後10日內向本院提出上訴書狀，上
訴書狀應敘述具體理由。上訴書狀未敘述上訴理由者，應於上訴
期間屆滿後20日內補提理由書狀於本院 (均須按他造當事人之人
數附繕本 )「切勿逕送上級法院」。
中    華    民    國    97    年    7     月    14    日
                                書記官  蕭惠婷
附錄本案論罪科刑法條全文：
中華民國刑法第302條：
私行拘禁或以其他非法方法，剝奪人之行動自由者，處5年以下
有期徒刑、拘役或300元以下罰金。
因而致人於死者，處無期徒刑或7年以上有期徒刑，致重傷者，
處3年以上10年以下有期徒刑。
第1項之未遂犯罰之。
刑法第325條第1項
意圖為自己或第三人不法之所有，而搶奪他人之動產者，處6月
以上5年以下有期徒刑。
刑法第277條第1項
傷害人之身體或健康者，處3年以下有期徒刑、拘役或1千元以下
罰金。
犯前項之罪因而致人於死者，處無期徒刑或7年以上有期徒刑；
致重傷者，處3年以上10年以下有期徒刑。


司法院資訊處製作；財團法人民間司法改革基金會備份。
